臺灣臺南地方法院臺南簡易庭民事判決
110年度南簡字第1620號
原      告  劉榮慧  

被      告  陳意昇  

上列當事人間請求損害賠償事件，經本院於民國111年1月5日言
詞辯論終結，判決如下：
    主  文
原告之訴駁回。
訴訟費用由原告負擔。
    事實及理由
一、原告主張：原告居住於門牌臺南市○區○○街0段000巷0號之3
    房屋，被告居住於門牌臺南市○區○○街0段000巷0號之3（下
    稱3號之3），兩間房屋後側相鄰，兩造素來因被告住處之洗
    衣機噪音問題相處不睦，被告於民國110年2月11日下午2時2
    0分許，在其女兒位於臺南市○區○○街0段000巷00號房屋（下
    稱12號）內，原告至12號要求被告處理洗衣機噪音問題，詎
    被告自12號出來即出口辱罵原告「幹你娘」、「神經病」，
    並一直逼近原告，作勢要打原告，致原告被迫逃到100巷3號
    巷口，妨害原告之自由且令原告心生畏懼，被告辱罵原告之
    行為侵害原告名譽權，被告作勢要打原告之行為侵害原告的
    自由人格權，為此，請求被告賠償原告精神慰撫金新臺幣（
    下同）20萬元等語。並聲明：被告應給付原告20萬元。
二、被告則抗辯以：原告於110年2月11日至12號按門鈴，按很久
    ，被告不理原告，原告就在門外大聲咆哮，不停敲打12號大
    門，被告一時情緒激動，有用手指著原告，罵原告神經病，
    但沒有罵原告幹你娘及作勢要打原告之情事等語。並聲明：
    請求駁回原告之訴。
三、得心證之理由：
　㈠按當事人主張有利於己之事實者，就其事實有舉證之責任，
    民事訴訟法第277條前段定有明文。又民事訴訟如係由原告
    主張權利者，應先由原告負舉證之責，若原告先不能舉證，
    以證實自己主張之事實為真實，則被告就其抗辯事實即令不
    能舉證，或其所舉證據尚有疵累，亦應駁回原告之請求。再
    按因故意或過失，不法侵害他人之權利者，負損害賠償責任
    ，民法第184條第1項前段定有明文。而侵權行為所發生之損
    害賠償請求權，以有故意或過失不法侵害他人權利為其成立
    要件，若其行為並無故意或過失，即無賠償之可言。另損害
    賠償之債，以有損害之發生及有責任原因之事實，並二者之
    間，有相當因果關係為成立要件。是主張依侵權行為之法律
    關係請求損害賠償之人，必須就侵權行為之成立要件，包括
    ：其權利被侵害、該侵害具不法性、行為人有故意或過失、
    權利被侵害者受有損害、損害與侵權行為間有因果關係等節
    負舉證之責。
　㈡原告主張被告有於上開時地辱罵原告「幹你娘」、「神經病
    」等語侵害原告名譽權及有作勢毆打原告恐嚇危害原告身體
    自由權等情，為被告所否認，辯稱僅於原告一直按門鈴出來
    與原告對應時有口出神經病，並未罵原告幹妳娘及作勢毆打
    原告之情事，是本件首應審究者即在於被告是否有原告所主
    張之上開行為，而上開事實依前開說明，應由原告先負舉證
    之責，就此原告固提出其於當日以手機錄音之光碟檔案及譯
    文各乙份及原告張貼之告示內容、中華電信股份有限公司通
    話明細報表等件為證，惟其中原告張貼之告示內容係原告所
    自己製作，尚難憑為證據，又縱內容屬實，亦僅能證明兩造
    間確因噪音問題相處不睦，無從證明被告於110年2月11日有
    原告所主張之行為，而原告所提出之錄音譯文固有記載「0
    ：02被告：幹，神經病，你神經病，幹你娘」云云，惟經本
    院當庭勘驗錄音光碟，勘驗結果，被告固有陳述「你神經病
    」乙語，但並沒有聽到『幹你娘』」三個字，此有本院
　　當庭勘驗之紀錄可憑，原告就被告有辱罵其「幹你娘」乙節
    並未再提出其他證據，則原告主張被告有辱罵其「幹你娘」
    乙情，即無從認定為真。另有關原告主張被告有以手作勢打
    原告部分，經本院與原告確認結果，原亦陳稱「（原告是否
    有主張被告有追著原告要打原告）沒有，我的意思是我都沒
    有講什麼，被告出來就罵我三字經，他是有靠近我，我本能
    的往後退，他並沒有追著我要打我」（見本院卷第30頁），
    則原告主張被告作勢要打原告乙節，已堪質疑，又原告所提
    出之錄音光碟譯文雖有記載：「0：35原告：請你離我遠一
    點（原告聲音顫抖）」、「0：43原告：對方要打我（原告
    聲音顫抖）」，惟經本院當庭勘驗錄音光碟檔案，勘驗結果
    ：「2.雙方音量都很大，從錄音撥放過程中無法聽出譯文中
    原告註記（原告聲音顫抖）」等情，亦有本院言詞辯論筆錄
    可憑，而原告所提出之錄音光碟檔案亦無畫面可供調查，原
    告所稱對方要打我，為原告自行之陳述，自難以此證明被告
    有作勢要打原告之情事，此外，原告未再提出其他舉證，原
    告主張被告有作勢毆打原告恐嚇原告身體安全乙節即無從採
    信。是依原告舉證及證據調查結果僅能認定被告有對原告口
    述「神經病」乙語，原告其餘主張之事實，即無從採。
　㈢依前認定，則本件次應審究者即在於被告上開對原告陳述「
    神經病」乙語是否有構成故意或過失不法侵害原告名譽權，
    致原告名譽權受損而得向被告請求非財產上損害賠償之要件
    ：
　⒈按因故意或過失，不法侵害他人之權利者，負損害賠償責任
    。故意以背於善良風俗之方法，加損害於他人者亦同；又不
    法侵害他人之名譽、自由、信用、隱私、貞操，或不法侵害
    其他人格法益而情節重大者，被害人雖非財產上之損害，亦
    得請求賠償相當之金額，民法第184條第1項、第195條第1項
    前段分別定有明文。而民法上名譽權有無受損害，應以社會
    上對其人評價是否貶損作為判斷之依據（最高法院97年度臺
    上字第102號判決意旨參照）。又言論自由為人民之基本權
    利，有實現個人自我、促進民主發展、呈現多元意見、維護
    人性尊嚴等多重功能，保障言論自由乃促進多元社會正常發
    展，實現民主社會應有價值，不可或缺之手段。至於名譽權
    旨在維護個人主體性及人格之完整性，為實現人性尊嚴所必
    要，二者之重要性固難分軒輊，在法的實現過程中，應力求
    其二者保障之平衡。故侵害名譽權而應負侵權行為損害賠償
    責任者，須以行為人意圖散布於眾，故意或過失詆毀他人名
    譽為必要，蓋如此始有使他人之名譽在社會之評價受到貶損
    之虞。在一對一之談話中，應賦予個人較大之對話空間，倘
    行為人基於確信之事實，申論其個人之意見，自不構成侵權
    行為，以免個人之言論受到過度之箝制，動輒得咎，背離民
    主社會之本質（最高法院99年度臺上字第1664號判決意旨參
    照）。故侵害名譽權而應負侵權行為損害賠償責任者，須以
    行為人意圖散布於眾，故意或過失詆毀他人名譽為必要，蓋
    如此始有使他人之名譽在社會之評價受到貶損之虞。又所謂
    名譽權受損，非單依被害人主觀之感情加以判斷，而應依社
    會客觀之評價判定。而行為人之言詞是否屬足以貶損他人評
    價之行為，應參酌行為人之動機、目的、智識程度、慣用之
    語言、當時所受之刺激、所為之用語、語氣、內容及連接之
    前後文句統觀之，而不得僅以隻言片語而斷章取義，倘行為
    人僅基於一時不快而為粗俗不雅或不適當之言詞，而未對他
    人在社會上之客觀評價造成減損，縱主觀上造成他人之不快
    ，亦不應使行為人負損害賠償之責任。
　⒉本件事發經過，依原告於臺灣臺南地方檢察署110年度偵字第
    10000號案件偵查時稱：我為了被告住處洗衣機噪音問題，
    曾經報警、找環保局來處理，但都沒用，事發當天被告住處
    洗衣機真的很吵，我被吵到受不了，就到被告的女兒的上開
    住處門外敲打房門要找被告，我敲很久很大聲，要請被告出
    來處理，但被告都不出來，接著一出來就手舉高作勢要打我
    ，並以台語罵我神經病，被告的太太有攔著被告等語，及本
    院勘驗原告所提出之當日錄音光碟結果，確有聽聞被告對原
    告說「神經病」，其後則是原告、被告及被告之配偶就洗衣
    機噪音問題大聲爭執等情，可見兩造於本件事發前已因噪音
    問題時起糾紛，事發當天原告確實有不斷敲打12號房門之舉
    動，縱被告不予理會，原告仍不斷敲打12號房門，則被告因
    感受其生活遭受原告騷擾，一時情緒化脫口而出「神經病」
    等語，要與純粹以攻訐人身為目的之辱罵有別，是被告抗辯
    當日是因情緒激動而口出上開言詞，應可採信，被告應無散
    布於眾、故意詆毀原告名譽之意圖。再參諸，如發話者使用
    而逾越日常生活所能忍受之界限，反係貶損發話者自己品德
    修養，是自一般人旁觀角度而言，該語彙固有不雅，仍難謂
    上開言詞客觀上已減低、貶損聽話者之社會人格評價，且個
    人社會人格評價高低與否，乃其平日為人處事、待人接物之
    累積，自有公評，當不至於因被告一時不雅用語即生減損，
    況原告亦未證明當日有兩造及被告太太以外之其他鄰居接收
    到被告上開言語之表達，則原告之社會客觀評價亦難認有遭
    到貶損。從而，本院審以被告陳述上開「神經病」言詞之事
    發經過、動機、目的、現場客觀情狀，對原告在社會上客觀
    評價是否造成影響後，認尚不構成對原告名譽權之侵害情節
    重大，與民法第184條第1項、第195條規定應負非財產上損
    害責任之要件尚有未合。從而，原告就被告上開行為依侵權
    行為之法律關係，請求被告賠償非財產上損害，應屬無據。
四、綜上，原告依侵權行為法律關係，訴請被告賠償20萬元之精
    神慰撫金，並無理由，應予駁回。　　
五、本件事證已臻明確，兩造其餘攻擊或防禦方法及所用之證據
    ，經斟酌後，認為均不足以影響判決之結果，爰不逐一論列
    ，附此敘明。
六、訴訟費用負擔之依據：民事訴訟法第78條。
中　　華　　民　　國　　111 　年　　1 　月　   28　　日
　　               臺灣臺南地方法院臺南簡易庭
                                  法  官  童來好
上列為正本，係照原本作成。
如不服本判決，應於送達後20日內向本庭（臺南市○○路0段000號
）提出上訴狀（須按他造當事人人數附繕本）。
中　　華　　民　　國　　111 　年　　1 　　月　　28　　日
                                  書記官  郭倢妮